臺灣高雄地方法院民事裁定　　　　　　　 94年度訴字第416號
原　　　告　國泰人壽保險股份有限公司
法定代理人　己○○
訴訟代理人　丁○○
　　　　　　　　　　　A 室
　　　　　　戊○○
被　　　告　甲○○
　　　　　　丙○○
上　一　人
訴訟代理人　郭憲文律師
上當事人間清償借款事件，本院於民國94年8 月29日言詞辯論終
結，判決如下：
  主  文
被告應連帶給付原告新台幣肆佰柒拾玖萬捌仟柒佰貳拾玖元，及
其中新台幣肆佰陸拾貳萬玖仟貳佰參拾柒元自民國八十七年十二
月三日起至清償日止，按年利率百分之十計算之利息，暨按上開
利率百分之二十計算之違約金。
原告其餘之訴駁回。
訴訟費用由被告連帶負擔。
  事實及理由
一、被告甲○○經合法通知，未於言詞辯論期日到場，查無民事
    訴訟法第386 條各款所列情形，依原告之聲請，就此部分由
    其一造辯論而為判決。
二、原告主張：被告甲○○於民國79年3 月7 日邀同被告丙○○
    為連帶保證人，並提供高雄市○○段○○段地號1179號、權
    利範圍10,000分之345 之土地暨其上門牌號碼為高雄市新興
    區○○○路158 號9 樓之1 之建物（下稱系爭房地）供擔保
    ，向原告借款新台幣（下同）880 萬元，約定借款期限為20
    年，被告甲○○應自79年3 月7 日起至99年3 月7 日止按月
    償還本息，借款利息為年利率11.25%，如被告甲○○遲延履
    行，除依上開約定利率計付遲延利息外，逾期在6 個月以內
    者，依上開利率之10% ，逾期6 個月以上者，依上開利率之
    20% 加付違約金，且如有一期未按時給付本息，借款視為全
    部到期，被告應立即一次清償全部債務。詎被告甲○○自86
    年6 月7 日起即未依約支付本息，經原告向法院聲請強制執
    行拍賣抵押物後，仍不足額新台幣4,799,149 元（其中4,62
    9,237 元為本金、230 元為取得執行名義費、190 元為訴訟
    費用），爰依消費借貸及連帶保證之法律關係，聲明請求判
    決被告應連帶給付原告4,799,149 元，及其中4,629,237 元
    自87年12月3 日起至清償日止，按年利率10% 計算之利息，
    暨按上開利率20% 計算之違約金等語。
三、被告則以：被告甲○○雖曾於79年3 月7 日與原告訂立系爭
    借款契約，並由被告丙○○擔任系爭借款之連帶保證人，然
    被告甲○○已於80年1 月11日與訴外人庚○○訂立系爭房地
    買賣契約，將系爭房地出售予庚○○，且約定由庚○○承擔
    被告甲○○向原告所借貸之上開款項，而自80年1 月起至86
    年6 月止，上開貸款本息均由庚○○繳納，被告甲○○並曾
    數度通知原告公司人員，原告實已知悉債務已移轉由庚○○
    承擔，並同意由庚○○承擔系爭債務。被告甲○○既已非系
    爭借款之債務人，自無庸對原告負清償責任，而被告丙○○
    所負之連帶保證人責任，自80年1 月11日起亦已不復存在。
    再者，原告以年利率10％作為向被告請求利息及違約金之標
    準，亦顯不合理，有核減之必要。綜上，本件原告之訴為無
    理由，爰聲明請求駁回原告之訴等語資為抗辯。
四、兩造不爭執事項：
  (一)被告甲○○曾於79年3 月7 日與原告訂立系爭借款契約，並
    提供系爭房地為擔保，被告丙○○則擔任系爭借款之連帶保
    證人，惟該筆貸款自86年6 月7 日起即無繳付本息紀錄，經
    原告向法院聲請強制執行拍賣抵押物後，計算至87年12月3
    日，原告僅受償3,775,220 元，仍不足4,798,729 元（其中
    4,629,237 元為本金），且取得執行名義費230 元、訴訟費
    用190 元均未受償等情，有擔保放款借據、約定書、被告甲○○繳款資料、本院民事執行處強制執行金額計算書分配表
    各一份為證，且經本院調取86年度執字第26717 號民事執行
    卷宗查核無訛。
  (二)被告甲○○於80年1 月11日與庚○○簽立系爭房地買賣契約
    ，契約中約定由庚○○承擔被告甲○○向原告所貸款項880
    萬債務之情，有不動產買賣契約書一份為證。
五、本件爭點為：(一)被告甲○○與庚○○間承擔債務之約定，對
    原告之效力為何？(二)系爭借款利息及違約金是否過高？爰分
    述本院之判斷如下：
  一被告甲○○與庚○○間承擔債務之約定，對原告之效力為何
    ？
  (一)按第三人與債務人訂立契約承擔其債務者，非經債權人承認
    ，對於債權人，不生效力；又按前條債務人或承擔人，得定
    相當期限，催告債權人於該期限內確答是否承認，如逾期不
    為確答者，視為拒絕承認，民法第301 條、第302 條第1 項
    分別定有明文。查本件原告與被告甲○○間確實定有系爭借
    款契約，而由被告丙○○擔任連帶保證人，惟被告甲○○事
    後已與庚○○簽立契約，約定系爭借款由庚○○承擔等情屬
    實，已如前述，是本件之爭點，即在於被告甲○○與庚○○
    間承擔系爭借款債務之約定是否已得原告之承認。
  (二)被告二人辯稱被告甲○○曾數度通知原告公司人員，原告實
    已知悉債務已移轉由庚○○承擔，並同意由庚○○承擔系爭
    債務等情，為原告所否認，而訊據證人庚○○到庭結證稱：
    其與被告甲○○約定由其承擔系爭借款債務後，並未將此事
    通知原告，事後因其所經營之事業發生困難致無法再繳納系
    爭貸款，其乃寄存證信函予原告，原告在收受其所寄發之上
    開存證信函前，對其承擔被告甲○○債務之事並不知情等語
    明確，證人即承辦被告甲○○與庚○○之房地買賣事宜之代
    書乙○○則到庭結證稱：當時因銀行銀根緊縮，不容易找到
    銀行貸款，所以有可能當事人雙方約定由買方承接賣方之貸
    款，但並未一併辦理抵押權移轉，一般而言，辦理抵押權移
    轉一定要得債權人同意，土地暨建物登記簿謄本上之債務人
    才會改列其他人，伊不清楚庚○○及被告甲○○是否有將貸
    款承接之事告知原告等語在卷，則由上開證人庚○○、乙○○之證詞，均不足以證明原告已同意被告甲○○之系爭債務
    由庚○○承擔。再者，依證人庚○○所提出寄發予原告之存
    證信函，內容提及被告甲○○曾數度通知原告公司人員債務
    承擔情事，但原告均無回應，乃以該存證信函催告原告於函
    到後七日內確答是否承認庚○○與被告甲○○之債務承擔契
    約等語，亦顯見原告於收受此存證信函前並無承認庚○○與
    被告甲○○之債務承擔契約之情事，且被告並未提出原告於
    接獲上開存證信函後已確答承認債務承擔之證據，則依上開
    法律規定，應視為原告拒絕承認。綜上，原告主張未曾同意
    被告甲○○與庚○○之債務承擔契約等情，堪可採信，被告
    辯稱已脫離系爭債務，毋庸負清償之責云云，尚屬無據。
  (三)按借用人應於約定期限內，返還與借用物種類、品質、數量
    相同之物；而遲延之債務，以支付金錢為標的者，債權人得
    請求依法定利率計算之遲延利息，但約定利率較高者，仍從
    其約定利率；另當事人得約定債務人於債務不履行時，應支
    付違約金，民法第478 條前段、第233 條第1項 、第250 條
    第1 項分別定有明文。又按保證債務之所謂連帶，係指保證
    人與主債務人負同一債務，對於債權人各負全部給付之責任
    者而言，此就民法第272 條第1 項規定連帶債務之文義觀之
    甚明，並有最高法院45年台上字第1426號判例可資參照。本
    件原告雖經由拍賣系爭房地之強制執行程序獲償3,775,220
    元，惟扣除該部分，其債權仍有4,798,729 元未獲清償，則
    原告就此尚未獲償之部分再向被告二人請求連帶清償，應屬
    有據。
  二系爭借款利息及違約金是否過高？
    兩造於79年3 月7 日訂立系爭借款契約時，約定之借款利率
    為年利率11.25%，並原告於每年3 月及9 月所訂新利率計付
    利息，惟此業因被告二人自86年6 月7 日起未依約攤還本息
    致使債務已視為全部到期，借款利率即依到期日當時之利率
    即年利率10% 固定計算。被告雖抗辯以年利率10% 作為上開
    利息及違約金之計算，實屬過高，應予酌減云云，然利息之
    約定乃為當事人之自由契約，除超過年利率20% 者，債權人
    無請求權外，法律並無利率之限制，本件約定利率為年利率
    10% ，並未超過年利率20% ，尚難認依此給付有何顯失公平
    情事。又兩造就違約金之約定為逾期清償在6 個月以內者，
    按上開利率10% ，超過6 個月者，按上開利率20 %計付，即
    逾期清償在6 個月以內者，違約金為年利率1%，超過6 個月
    者，違約金為年利率2%，核屬相當，並無過高情形。是以，
    被告請求減少利息及違約金云云，委無可採。
六、綜上所述，原告本於消費借貸及連帶保證之法律關係，請求
    被告連帶給付4,798,729 元，及其中4,629,237 元部分，自
    87年12月4 日起至清償日止，按年利率10% 計算之利息，暨
    依上開利率20% 計算之違約金，為有理由，應予准許。另原
    告請求超逾如主文所示之金額（即取得執行名義費230 元及
    訴訟費用190 元部分）及利息，即屬無據，應予駁回。
七、結論：本件原告之訴為一部有理由，一部無理由，依民事訴
    訟法第385 條第1 項前段、第79條、第85條第2 項，判決如
    主文。
中　　華　　民　　國　　94　　年　　9 　　月　　12　　日
                  民事第五庭法　官　黃悅璇
正本係照原本作成。
如不服本判決，應於送達後20日內，向本院提出上訴狀並表明上
訴理由，如於本判決宣示後送達前提起上訴者，應於判決送達後
10日內補提上訴理由書（須附繕本）。
中　　華　　民　　國　　94　　年　　9 　　月　　12　　日
                            書記官　董明惠
